【裁判字號】    90,易,2388
【裁判日期】    901030
【裁判案由】    詐欺
【裁判全文】
臺灣高雄地方法院刑事判決                          九十年度易字第二三八八號
    公  訴  人  臺灣高雄地方法院檢察署檢察官
    被      告  丙○○
    選任辯護人  葉錦郎
右列被告因詐欺案件，經檢察官提起公訴（八十九年度偵字第一六○二○號），本院
判決如左：
    主  文
丙○○共同連續意圖為自己不法之所有，以詐術使人將本人之物交付者，處有期徒刑
捌月；緩刑參年。
號碼0000000000號行動電話壹支及偽裝置放鑰匙之信封壹個均沒收。
    事  實
一、丙○○與自稱「李先生」者及其他姓名、年籍均不詳之成年男子共同基於意圖為
    自己不法所有之概括犯意聯絡，共組詐騙集團，自民國八十九年六月某日起，由
    該「李先生」者在跳蚤市場週刊刊登「八千至一萬三千元，頂級全配公司貨，
    NOKIA 8850、NOKIA 8210、NOKIA 7110、T28SC、V3688、GD90，附保證書、說明
    書，意者請電洽李先生0000000000號」，以廉價販賣原屬高價手機廣
    告，吸引讀者購買，然實交付更低品質之手機或根本未交付手機，待讀者陷於錯
    誤而以前開0000000000號行動電話與「李先生」聯絡欲購買之手機之
    機種、數量及交貨時間點後，再由丙○○或由「李先生」指派其他姓名、年籍均
    不詳之成年男子至所約定地點即高雄市立文化中心大門口左側鐵欄杆旁取款，丙○○等人因恐前開以更低品質之手機或根本未交付手機之詐騙手法遭購買者及時
    揭穿而無法順利取款，乃於約定交貨時，由丙○○等人以其等所有之行動電話與
    購買者聯絡，以行動電話遙控購買者將貨款置放於前述地點，再指示購買者取走
    前已置放於該處內裝有或未裝鑰匙之信封後，再至高雄市苓雅區○○○路二一八
    號大統百貨公司二樓之置物箱內取走所購買之手機，待購買者遵照指示離去後，
    丙○○等人隨現身前往取款，並將所得款項交予「李先生」，「李先生」再以每
    收取新臺幣（下同）一萬元給付一千元至二千元不等計酬方式與丙○○等人花用
    。丙○○等人所組之詐騙集團，以前述手法，由丙○○出面取款部分共計二次，
    合計騙取四萬元；另由「李先生」所指派其他姓名、年籍均不詳之成年男子於八
    十九年六月十八日十五時許，出面騙取甲○○三十二萬四千元，因甲○○不堪受
    騙，乃委由其姐乙○○喬裝成買主與「李先生」聯絡，約定於八十九年七月十六
    日十五時二十分許，至同一地點取款並交付所購買之手機，「李先生」並指派丙○○前往取款，然因乙○○並無買受手機之真意而未遂，且於取款過程中遭乙○○友人當場逮捕，並扣得丙○○所有供犯罪所用之電話號碼000000000
    0號行動電話一支及偽裝置放鑰匙之信封一個。
二、案經高雄市政府警察局苓雅分局報請臺灣高雄地方法院檢察署檢察官偵查起訴。
    理  由
一、右揭犯罪事實，業據被告丙○○於本院審理中坦承不諱（參本院九十年七月二十
    四日、八月十四日及十月十六日審判筆錄），核與證人甲○○、乙○○於警、偵
    訊及本院審理中所供述之情節相符（參警卷第四頁至八頁，偵查卷第十六頁至第
    十七頁及本院九十年七月二十四日、九月二十日審判筆錄）。惟被告辯護人則以
    ：「李先生」與被告並非同一人，且證人甲○○於鈞院審理中已明確供承被告並
    非當時與其聯絡之李先生，且查無其他積極證據證明被告於八十九年六月十八日
    十五日時許，曾前往高雄市立文化中心拿取證人甲○○置於該處之三十二萬四千
    元，不能證明被告所參與此次詐欺行為，此部分應為被告無罪之諭知。又被告固
    於八十九年七月十六日前往高雄市立文化中心大門口左側取款，惟證人乙○○於
    鈞院審理時亦供證當時信封裡面係裝玩具鈔，且係要協助警方辦案，足見證人乙○○並無因「李先生」或被告之行為而陷於錯誤，且其準備交付者為玩具鈔，亦
    無受有任何損害可言，自不構成犯罪。另被告雖自白詐欺犯行，然被告自白前後
    供承不一，已有瑕疵，且被告自白不得作為有罪判決之唯一證據，被告就其詐騙
    時間、地點與被害人等犯罪事實均闕如，亦無其他事證足以佐證，自難僅憑被告
    顯有瑕疵之自白，論處被告詐欺罪刑等語置辯。經查：
  (一)公訴人認被告自八十九年六月起利用在跳蚤市場週刊刊登電話00000000
    00號「李先生」為聯絡方式，以廉價販賣手機廣告，詐取被害人甲○○三十二
    萬四千元之金錢云云。惟查，被告並非該自稱「李先生」之人，而係受僱與該「
    李先生」之人，除據被告於本院審理時供述明確外，復為被害人於本院審理時陳
    稱「與我聯絡的李先生都是同一人，但是不是被告丙○○與我聯絡」等語在卷（
    參本院九十年七月二十四日審判筆錄），是公訴人認被告即為「李先生」一情，
    顯有誤會，核先敘明。另本院經函查前開0000000000號行動電話之申
    請用戶，雖查得申請用戶為胡佳升，然實係另有其人冒用胡佳升之名申請，除所
    載身分證字號確為屬實外，另姓名應為「丁○○」而非「胡佳升」，且住址應為
    「臨海街五十九號」，而非「武慶二路六十八巷三號」等情，除據證人丁○○到
    庭供證明確外（參本院九十年九月四日審判筆錄），並有遠傳電信股份有限公司
    行動電話申請書資料及證人丁○○之戶籍謄本各一份在卷可證，併為敘明。
  (二)繼前所述，雖認被告並非該自稱「李先生」之人，惟依被告前開自白、證人甲○○之證述及卷附前述內容之手機刊登廣告（參警卷第十一頁），足認確有某一不
    詳姓名、年籍之成年男子，以「李先生」為名，在跳蚤市場週刊刊登電話000
    0000000號為聯絡方式，以廉價販賣行動電話；復依被告及證人甲○○上
    開供述，雖認於八十九年六月十八日十五時許，出面領取被害人三十二萬四千元
    之手機貨款並非被告，而另有其人，然依前所述，被害人交易、付款方式與由被
    告本人參與取款方式如出一轍，顯認該出面取款之某一不詳姓名、年籍之成年男
    子，應為被告所屬由「李先生」為首之詐騙集團一員無訛。而既認該成年男子與
    被告屬同一詐騙集團之成員，被告與該成年男子於合同意思範圍以內，各自分擔
    犯罪行為之一部，並相互利用他人之行為，以達其犯罪之目的者，即應對於全部
    所發生之結果，共同負責，其等間就所犯之詐欺犯行，仍無礙於共同正犯之成立
    ，故辯護人辯以就此部分犯行應為無罪之諭知，顯屬錯誤。
  (三)被告雖係因證人甲○○不甘損失，委由其姐乙○○出面與「李先生」聯絡佯稱欲
    購買手機，進而誘捕被告，固屬事實。惟查，該「李先生」之人既與證人乙○○
    達成販售手機之約定，且「李先生」所施用之詐術手法亦同被害人甲○○，並於
    交款時，係由被告以其所有行動電話指示證人乙○○如何交款等情，業據證人乙○○於警訊及本院審理時證述明確（參警卷第七頁至第八頁，偵查卷第十六頁至
    第十七頁，本院九十年七月二十四日審判筆錄）。而按詐欺罪實行之著手時期，
    係以行為人基於詐欺之故意，開始實施詐術行為之時，至於相對人有否陷於錯誤
    ，則非所問，再「李先生」嗣指派被告出面領款，顯認被告出面領款本即具有詐
    欺犯意，並非警調人員所造意，自足為被告論罪之依據，充其量可論被告此次所
    為僅達未遂程度而已。矧查，我國刑事訴訟不採證據法定主義，而係採自由心證
    主義，故凡在論理上得資為證據之資料，一經在公判庭踐行合法之調查，均有證
    據能力（最高法院七十五年度台上字第九三三號判例意旨參照），雖然警調機關
    在實施犯罪偵查時仍不得在案件中，進行違法蒐證，但除警調機關係以強暴、脅
    迫等手段取得之被告之自白，因鑑於人身自由之不可受侵犯性，該等自白於任何
    案件中自屬無證據能力外，如警調機關在偵辦案件過程中，在不違反人身自由之
    不可受侵犯之憲法基本權之保障下，自得以符合比例原則之手段以偵查犯罪，因
    之，由「陷害教唆」所蒐集而來之證據資料，自得顯現於公判庭，採為法院論罪
    科刑之依據，其證據能力殊無疑問，亦有最高法院八十九年度台上字第四三一六
    號判決意旨可資參酌。是辯護意旨指摘證人乙○○並無因「李先生」或被告之行
    為而陷於錯誤，且其準備交付者為玩具鈔，亦無受有任何損害可言，認被告不構
    成犯罪云云，殊無足採。
  (四)按被告之自白，不得作為有罪判決之唯一依據，仍應調查其他必要之證據，以察
    是否與事實相符，固為刑事訴訟法第一百五十六條第二項所規定。然該立法目的
    乃欲以補強證據擔保自白之真實性，亦即以補強證據之存在，藉之限制自白在證
    據上之價值。而所謂之補強證據，並非以證明犯罪構成要件之全部事實為必要，
    倘其得以佐證自白之犯罪非屬虛構，能予保障所自白事實之真實性，即已充分，
    迭據最高法院七十三年度台上字第五六三八號、第七十四年度台覆字第十號判例
    意旨及八十一年度台非字第四○二號判決意旨揭櫫明確。又按刑事訴訟法上所謂
    被告之自白與事實相符，指自白以外另有其他適當之證據足以證明與事實相符者
    而言。被告先後自白出於一致，僅足為自白有無瑕疵之準據，不足為與事實相符
    之證明，亦經最高法院四十四年度台上字第一三○一號判決意旨闡釋甚明。經查
    ，雖被告就取款次數，先於警訊中供稱「‧‧‧共詐騙被害人約三次，金額每次
    約一、二萬元不等，三次共詐騙約四萬元‧‧‧」（參警卷第二頁），嗣於偵查
    中改稱「總共四人，每人賺差價約二千元」，後於本院審理中再改稱「自去年六
    月，我幫他（指李先生）跑腿過二次」、「‧‧‧我在檢察官陳述時說騙了四個
    人，是指騙了四次，但是不是每次都拿到錢，二次有拿到錢，二次沒有拿到錢」
    、「本案是第四次去拿錢」等語（參本院九十年七月二十四日審判筆錄），就取
    款次數供承不一，然細繹其陳述，被告就經「李先生」以電話聯絡出面前往高雄
    市立文化中心領款，並自該「李先生」處獲得一千至二千元之報酬等情，於警、
    偵訊及本院審理時始終如一，並無齟齬之處。且本院嗣就前開取款次數所為瑕疵
    供述部分再度訊問被告，而獲被告明確供承「我總共幫他跑腿四次（本案不算入
    ），其中有二次成功，有拿到錢，但是本案沒有拿到錢。成功的二次有次拿一萬
    多元，有一次拿二萬多，分別我所獲得代價為二千、二千。另外二次是他有跟我
    聯絡，但是沒有下文。」等語（參本院九十年十月十六日審判筆錄），被告自白
    並無重大瑕疵。復查，被告所涉犯本案詐欺犯行，雖未就詐騙時間、地點及被害
    人予以一一詳述，然被告前開犯行，除前開自白外，尚包括證人乙○○之證述、
    跳蚤週刊手機廣告、號碼0000000000號行動電話及偽裝置放鑰匙之信
    封等其他補強證據可憑佐證，是辯護人執認定被告詐欺犯行，僅有被告具有瑕疵
    之自白云云為辯，尚無可取。
二、核被告丙○○所為，係犯刑法第三百三十九條第一項之詐欺取財罪。被告與自稱
    「李先生」及其他不詳姓名、年籍之成年男子間，就前開詐欺取財犯行，有犯意
    聯絡及行為分擔，應依刑法第二十八條之規定論以共同正犯。又被告上開詐欺取
    財既遂及未遂犯行，時間緊接，罪名相同，顯係基於概括之犯意為之，為連續犯
    ，應依刑法第五十六條之規定，論以一罪，並加重其刑。另公訴人雖未就被告另
    已詐得四萬元之犯罪事實提起公訴，惟檢察官就犯罪事實一部起訴，其效力及於
    全部，本件被告所犯此部分犯行，業經本院前開認定屬實，經核與公訴意旨之犯
    罪事實部分，具有連續犯之裁判上一罪關係，本院自應就此起訴效力所及之部分
    併予審究。爰審酌被告時值壯年竟不思正途，與他人共組詐騙集團，騙取財物，
    所為實屬不當，惟念其犯後已坦承犯行，態度尚稱良好等一切情狀，量處如主文
    所示之刑。另查，被告前未曾受有期徒刑以上刑之宣告，有臺灣高等法院被告全
    國前案紀錄表、本院院內索引卡紀錄表及臺灣高雄地方法院檢察署刑案資料查註
    紀錄表各一份在審卷可憑，經此偵審教訓後，當知所警惕，信無再犯之虞，本院
    認所宣告之刑罰以暫不執行為適當，併宣告緩刑三年，以啟自新。又扣案之號碼
    0000000000號行動電話一支及偽裝置放鑰匙之信封一個，為被告所有
    或所屬詐騙集團所有用以供犯本件詐欺犯行所用之物，業據被告自白明確（參本
    院九十年十月十六日審判筆錄），依刑法第三十八條第一項第二款規定宣告沒收
    。至於扣案之號碼0000000000號之行動電話一支，雖為被告所有，然
    並查無證據足以認定係被告用以犯本案犯行所用之物，自不得宣告沒收，併此敘
    明。
三、據上論斷，應依刑事訴訟法第二百九十九條第一項前段，刑法第二十八條、第五
    十六條、第三百三十九條第一項、第七十四條第一項第一款、第三十八條第一項
    第二款，罰金罰鍰提高標準條例第一條前段，判決如主文。
中      華      民      國    九十      年      十      月     三十     日
                              臺灣高雄地方法院刑事第四庭
                                  法    官  張 維 君
右正本證明與原本無異。
如不服本判決，應於判決送達後十日內，向本院提出上訴狀。
                                  書 記 官  趙 美 玲
中    華    民    國      九十      年      十      月      三十      日
附錄：本案論罪科刑法條全文
刑法第三百三十九條
意圖為自己或第三人不法之所有，以詐術使人將本人或第三人之物交付者，處五年以
下有期徒刑、拘役或科或併科一千元以下罰金。
以前項方法得財產上不法之利益或使第三人得之者亦同。
前二項之未遂犯罰之。


司法院資訊處製作；財團法人民間司法改革基金會備份。
